最　高　行　政　法　院　裁　定　　　　　　　　　九十一年度裁字第一三三六號
　　抗　告　人　甲○○
　　　　　　　　　　　　送達代.
　　相　對　人　經濟部
　　代　表　人　林義夫
右抗告人因與相對人經濟部間新型專利異議事件，對於中華民國九十年九月十四日臺
北高等行政法院八十九年度訴字第四○○五號裁定提起抗告，本院裁定如左︰
　　主  文
原裁定廢棄，發回臺北高等行政法院。
    理  由
一、抗告法院認為抗告有理由者，應廢棄原裁定，自為裁定；必要時得命原法院或審
    判長更為裁定，行政訴訟法第二百七十二條準用民事訴訟法第四百九十二條第二
    項規定甚明。次按人民因中央或地方機關之違法行政處分，認為損害其權利或法
    律上之利益，經依訴願法提起訴願而不服其決定，或提起訴願逾三個月不為決定
    ，或延長訴願決定期間逾二個月不為決定者，得向高等行政法院提起撤銷訴訟。
    逾越權限或濫用權力之行政處分，以違法論。訴願人以外之利害關係人，認為第
    一項訴願決定，損害其權利或法律上之利益者，得向高等行政法院提起撤銷訴訟
    。行政訴訟法第四條亦定有明文。
二、原裁定以本件第三人吳鴻展於民國八十五年十一月十六日以「壓條改良(二)」向經
    濟部智慧財產局（八十九年一月二十六日改制前為經濟部中央標準局）申請新型
    專利，經該局編為第00000000號審查，准予專利，並刊登於八十八年一
    月十一日中華民國專利公報，公告編號第三五○四五六號（以下稱系爭案專利）
    。公告期間，抗告人以其有違專利法第九十七條、第九十八條第二項之規定，不
    符新型專利要件，對之提起異議。由經濟部智慧財產局審查結果，以八十九年二
    月二十三日（八九）智專三(三)○六○○七字第○八九八九○○○二五一號專利異
    議審定書為「異議成立，應不予專利」之處分（以下稱原處分）。第三人吳鴻展
    不服，提起訴願，相對人以本件有訴願法第二十八條第二項規定之情事，以八十
    九年八月二十一日經（八九）訴字第八九○六二一六三號函通知抗告人參加訴願
    程序表示意見，並據抗告人於八十九年九月二十一日提出參加訴願理由書。相對
    人認抗告人附具之證據不足以證明系爭專利有違專利法前開規定，以八十九年十
    一月三日經（八九）訴字第八九○八九二七○號訴願決定將原處分撤銷，由原處
    分機關另為適法之處分。嗣經濟部智慧財產局依訴願決定意旨，重為審定結果，
    以九十年三月九日（九○）智專三(三)○六○○六字第○九○八九○○○三六一號
    專利異議審定書，為異議不成立之處分（以下稱重為之原處分）等情，有上開專
    利異議審定書、訴願決定書等附卷可按。因此，抗告人如有不服，應對重為之行
    政處分循行政爭訟程序為之，非可對撤銷原處分之訴願決定提起行政訴訟。本件
    原處分既經訴願決定撤銷而不存在，依前開說明及判例意旨，不得提起行政訴訟
    。抗告人提起本件行政訴訟，於法未合，應認起訴不備其他要件，而予駁回。經
    核原裁定固非無見。惟查第三人吳鴻展申請系爭案專利，公告期間，抗告人以其
    有違專利法第九十七條、第九十八條第二項之規定，不符新型專利要件，對之提
    起異議。由經濟部智慧財產局審查結果，為「異議成立，應不予專利」之處分。
    第三人吳鴻展不服，提起訴願，相對人以本件有訴願法第二十八條第二項規定之
    情事，通知抗告人參加訴願程序表示意見，並據抗告人提出參加訴願理由書。相
    對人認抗告人附具之證據不足以證明系爭專利有違專利法前開規定，爰決定將原
    處分撤銷，由原處分機關另為適法之處分。則該訴願決定顯不利於抗告人，而抗
    告人於原審係就對其不利之訴願決定，訴請撤銷之，揆諸前開行政訴訟法第四條
    第三項之規定，於法尚無不合。原裁定認本件原處分既經訴願決定撤銷而不存在
    ，不得提起行政訴訟，抗告人之訴，於法未合，應認起訴不備其他要件，因而未
    審究兩造實體上之主張，即逕予駁回抗告人之訴，容有未洽。抗告意旨指摘原裁
    定不當，為有理由，應予廢棄，發回原法院調查審理後更為適當裁判。
三、依行政訴訟法第二百七十二條、民事訴訟法第四百九十二條第二項，裁定如主文
    。
中　　華　　民　　國　　九十一　　　年　　  十一　　  月　　二十一　　　日
                    最 高 行 政 法 院  第 五 庭
                                審 判 長 法  官　　　徐　樹　海
                                         法  官      蔡　進　田
                                         法  官　　　鄭　淑　貞
                                         法  官　　　林　家　惠
                                         法  官　　　林　茂　權
右  正  本  證  明  與  原  本  無  異
　　　　　　　　　　　　　　　　　　　　 法院書記官　王  褔  瀛
中　　華　　民　　國　　九十一　　　年　　　十一　　　月　　二十一　　　日
